【裁判字號】    96,訴,767
【裁判日期】    980720
【裁判案由】    妨害自由等
【裁判全文】
臺灣臺南地方法院刑事判決               96年度訴字第767號
公  訴  人  臺灣臺南地方法院檢察署檢察官
被      告  戊○○
            乙○○
上列被告因妨害自由等案件，經檢察官提起公訴（95年度偵字第
10923號），本院判決如下：
    主  文
戊○○共同連續犯剝奪他人行動自由罪，累犯，處有期徒刑拾月
，減為有期徒刑伍月，如易科罰金，以銀元參佰元即新臺幣玖佰
元折算壹日。
乙○○共同連續犯剝奪他人行動自由罪，處有期徒刑捌月，減為
有期徒刑肆月，如易科罰金，以銀元參佰元即新臺幣玖佰元折算
壹日。
    事  實
一、戊○○前於民國89年間，曾因妨害風化案件，經最高法院90
    年度台上字第4795號判決判處有期徒刑1年1月確定，而於92
    年5月14日縮刑期滿執行完畢，詎戊○○仍不知悔改。緣戊○○積欠甲○○約新臺幣（下同）60萬元債務，甲○○乃於
    93、94年間，陸續以戊○○名義向銀行或信用卡公司申請辦
    理信用卡，並於獲准發卡後持以刷卡換取現金抵償債務，因
    而使戊○○至少積欠卡債達25萬元。戊○○即與乙○○、丙○○（另行審結）、姓名年籍均不詳之綽號「章仔」成年男
    子共同謀議，預備找甲○○處理該卡債問題。95年6月8日下
    午，乙○○以電話與甲○○聯繫，佯稱戊○○欲返還債務，
    而與當時在臺南市○○路○段27巷27號某麵店吃麵之甲○○
    ，相約在臺南市隨緣茶坊見面，甲○○不疑有他而委由女友
    己○○出面赴約，詎己○○抵達隨緣茶坊後，即遭戊○○、
    乙○○、丙○○、「章仔」等人取走行動電話，並強押上車
    而被剝奪行動自由，戊○○等人再詢問甲○○所在後，由「
    章仔」開車載渠等前往上址臺南市○○路麵店。抵達後，戊○○、乙○○、丙○○又共同基於同一概括犯意，以相同手
    法取走甲○○行動電話，並將其押上車而剝奪行動自由，隨
    即驅車前往臺南市○○路59號前空地，途中戊○○、乙○○
    並徒手毆打甲○○，嗣到達鯤鯓路空地後，戊○○要求甲○○給付500萬元以解決卡債問題，惟因甲○○無法承諾，戊○○乃就地拿取木棍1支，乙○○、丙○○則徒手毆打甲○○，致其受有左大腿、小腿、雙上肢、頭部左耳多處挫傷等
    傷害。其後，戊○○諸人又前往臺南市○區○○街某廟宇前
    繼續談判，其間經討價還價，甲○○承諾願給付280萬元解
    決，惟要求戊○○等人將其送醫治療，戊○○等遂將甲○○
    載往臺南市某國術館，但因該國術館經營者稱甲○○傷勢需
    至大型醫院治療，戊○○等乃又載甲○○前往行政院衛生署
    臺南醫院，其後甲○○趁治療接受X光照射時，預備打電話
    求救為戊○○等發覺，雙方拉扯吵鬧之際，經該醫院人員報
    警而循線查獲上情。
二、案經甲○○訴由臺南市警察局第六分局報告，及己○○訴由
    臺灣臺南地方法院檢察署檢察官偵查起訴。
    理  由
一、訊據被告戊○○、乙○○於本院審理時，對於與丙○○、「
    章仔」等人共同挾持告訴人甲○○、己○○索討卡債，並毆
    打告訴人甲○○成傷等情，均坦承不諱，經核與告訴人甲○○、己○○於警詢、偵訊及本院審理時所指訴被害情節大致
    相符，此為另有署立臺南醫院診斷證明書、病歷資料、照片
    等可佐證告訴人甲○○確實受有傷害，本件事證已甚明確，
    被告2人犯行均可以認定。
二、按行為後法律有變更者，適用行為時之法律。但行為後之法
    律有利於行為人者，適用最有利於行為人之法律，刑法第二
    條第一項定有明文。又比較時應就罪刑有關之共犯、未遂犯
    、想像競合犯、牽連犯、連續犯、結合犯，以及累犯加重、
    自首減輕暨其他法定加減（如身分加減）與加減例等一切規
    定，綜其全部罪刑之結果而為比較。查被告戊○○等行為後
    ，與本案有關之刑法第56條連續犯、第55條牽連犯、第41
    條第1項易科罰金等規定，業於94年2月2日修正公布，自95
    年7月1日起施行，茲就比較情形分述如下：
  (一)按「連續數行為而犯同一之罪名者，以一罪論，但得加重其
    刑至2分之1」，修正前刑法第56條定有明文，此條文經修正
    刪除。亦即被告基於概括犯意所為之數行為，自95年7月1日
    起已不再成立連續犯而得論以一罪，而應予以分論併罰，比
    較修正前後規定，應以構成連續犯而依修正前刑法第56條規
    定論以一罪，對被告較為有利。
  (二)又修正前刑法第41條第1項前段所規定之易科罰金折算標準
    為以1元以上3元以下折算1日，再據廢止前罰金罰鍰提高標
    準條例第2條前段規定，易科罰金折算標準最高應以銀元3百
    元折算1日，即新臺幣9百元折算1日，對照修正後之刑法第
    41條第1項前段所規定之折算標準係以新臺幣1千元、2千元
    或3千元折算1日，應以修正前之規定，較有利於被告。
  (三)修正後之刑法刪除第55條關於牽連犯之規定，有方法、目的
    牽連關係之各罪，依修正前即行為時之規定，應從一重處斷
    ；惟修正後之刑法，既已刪除牽連犯之規定，則所犯各罪，
    應依數罪併罰之規定分論併罰。比較修正前、後之規定，亦
    以修正前之規定有利於被告。
  (四)綜上全部比較結果，本件情形，顯以修正前之規定較有利於
    被告，揆諸上揭說明，應一體適用被告行為時即修正前之規
    定，予以論處。
三、核被告戊○○、乙○○與未到案之丙○○、「章仔」等人為
    使告訴人甲○○解決卡債問題，先後強押告訴人己○○、甲○○上車而剝奪渠等行動自由，再驅車前往臺南市○○路空
    地、東城街廟宇等處商討，且分別持木棍、徒手毆打告訴人
    甲○○，所為均係犯刑法第302條第1項之以非法方法剝奪行
    動自由罪、與同法第277條第1項之傷害罪。被告戊○○、乙○○、丙○○、「章仔」等人就前開犯行，有犯意之聯絡與
    行為之分擔，均為共同正犯。被告2人於車上、臺南市○○
    路空地毆打告訴人甲○○之行為，係於極為密接之時、空間
    內而為，應認係基於一個犯罪故意接續而為。又被告戊○○
    、乙○○先後2次強押告訴人2人上車而剝奪渠行動自由，所
    為犯行之時間緊接，犯構成要件相同之罪，顯係基於概括之
    犯意為之，應依修正前之刑法第56條連續犯規定論以一罪，
    並加重其刑。另被告2人所犯前開連續妨害自由、傷害罪間
    ，均有方法結果之牽連關係，應再依修正前刑法第55條牽連
    犯規定，從重論以一連續妨害自由罪。再查被告戊○○前於
    89年間，曾因妨害風化案件，經臺灣高等法院臺南分院判處
    有期徒刑1年1月，再經被告戊○○上訴最高法院而遭駁回確
    定，而於92年5月14日縮刑期滿執行完畢，有臺灣高等法院
    被告前案紀錄表存卷可憑，被告戊○○於前案執行完畢後，
    5年以內故意再犯本件有期徒刑以上之罪，為累犯，應再依
    刑法第47條規定遞加重其刑。爰審酌被告戊○○原積欠告訴
    人甲○○債務，乃遭告訴人甲○○以其名義申辦信用卡並刷
    卡換現抵債，被告戊○○為使告訴人甲○○出面解決該卡債
    問題，竟約同被告乙○○及丙○○、「章仔」等人共同強押
    告訴人2人出外商談，其間並毆打告訴人甲○○之情，因而
    侵害告訴人2人之人身自由，與傷害告訴人甲○○之身體；
    被告戊○○遭告訴人甲○○盜刷信用卡，原可循正當法律途
    徑主張權利，乃自力救濟，以妨害自由、傷害之非法方式催
    討，其行為雖可理解，但暴戾行徑則無可取；又被告2人於
    本院審理時既已坦承犯行，可認尚有悔意等一切情狀，分別
    量處如主文所示之刑，以資懲儆。
四、末查本件被告戊○○、乙○○2人所為犯行，其犯罪時間均
    在96年4月24日以前，所犯且合於中華民國96年罪犯減刑條
    例第2條第1項所定之減刑條件，應依同條例第7條第1項、第
    2 項規定，於裁判時減其宣告刑，同時諭知其宣告刑及減得
    之刑，及易科罰金之折算標準。
據上論斷，應依刑事訴訟法第299條第1項前段，中華民國96 年
罪犯減刑條例第2條第1項第3款、第7條第1項、第2項、第9條，
刑法第2條第1項但書、第28條、修正前刑法第56條、第55條、刑
法第302條第1項、第277條第1項、第47條第1項、修正前刑法第
41 條第1項前段，廢止前罰金罰鍰提高標準條例第2條，判決如
主文。
本案經檢察官丁○○到庭執行職務。
中    華    民    國    98    年     7    月    20    日
                  刑事第十四庭  審判長法  官  吳坤芳
                                      法  官  陳金虎
                                      法  官  周紹武
以上正本證明與原本無異
如不服本判決應於收受本判後10日內向本院提出上訴書狀，並應
敘述具體理由。如未敘述上訴理由者，應於上訴期間屆滿後20日
內向本院補提理由書狀（均須按他造當事人之人數附繕本）「切
勿逕送上級法院」。
                                      書記官  程伊妝
中    華    民    國    98    年     7    月    20    日


司法院資訊處製作；財團法人民間司法改革基金會備份。
